臺灣臺中地方法院民事裁定　　　　　　　　94年度再字第18號
再審原告　　甲○
再審被告　　乙○○
上列當事人間請求損害賠償事件，再審原告對於中華民國93年4
月16日本院93年度重訴字第74號民事確定判決，提起再審之訴，
本院裁定如下：
    主  文
再審之訴駁回。
再審訴訟費用由再審原告負擔。
    理  由
一、本件再審意旨略以：再審被告於鈞院93年度重訴字第74號確
    定判決（下稱原確定判決）訴訟中所提出之台中市西屯區調
    解委員會調解書，再審原告並不知其內容，該內容非再審原
    告所願。當時是因為家人對於法律不了解，所以才會代收新
    台幣（下同）80萬元，況且當時再審原告神智不清，很容易
    發脾氣，正需要金錢來醫治，爰依民事訴訟法第496條第1項
    第5款規定，提起本件再審之訴，請求廢棄原確定判決等語
    。
二、按第一審就實體上判決後，當事人提起第二審上訴因未繳審
    判費用，僅就訴訟程序予以駁斥判決確定，當事人以發見賬
    簿請求再審，係關於實體上主張，應認係專對第一審判決所
    提起，應專屬原第一審法院管轄，最高法院18年抗字第780
    號判例可資參照。經查，本件再審原告不服原確定判決，雖
    曾提起上訴，因未繳第二審裁判費，經台灣高等法院台中分
    院於93年6月29日以93年度重上字第49號民事裁定駁回上訴
    ，該裁定於同年7月24日確定，經本院依職權調閱上開卷宗
    核閱屬實，因第二審法院係因上訴不合法而裁定駁回再審原
    告上訴，並未就第一審事件實體內容有無理由加以判斷，而
    再審意旨係專對原確定判決所提起，揆諸前揭最高法院判例
    意旨，應專屬原第一審法院即本院管轄，合先敘明。
三、又「民事訴訟法第五百條第一項規定：『再審之訴，應於三
    十日之不變期間內提起』；第二項規定：『前項期間，自判
    決確定時起算，但再審之理由知悉在後者，自知悉時起算』
    。而第三項前段規定：『再審之訴，自判決確定時起，其再
    審之理由發生於判決確定後者，自發生時起，如已逾五年者
    ，不得提起』。係對再審之訴，所設之另一限制。至本項但
    書規定：『以第四百九十六條第一項第五款、第六款或第十
    二款情形為再審之理由者，不在此限』云云，則係謂再審之
    訴以該等情形為再審之理由者，不受前段已逾五年，不得提
    起之限制，並不排除同條第一、二項所定三十日不變期間之
    適用」，最高法院71年度台再字第250號判例可資參照，故
    以民事訴訟法第496條第1項第5款「當事人於訴訟未經合法
    代理者」規定提起再審之訴，依前揭最高法院判例意旨，仍
    應遵守民事訴訟法第500條第1項、第2項所定30日不變期間
    。再審原告於起訴狀內表明不受30日不變期間之限制，顯係
    曲解法律。
四、本件再審原告係以民事訴訟法第496條第1項第5款規定，提
    起本件再審之訴，仍應遵守民事訴訟法第500條第1項、第2
    項所定30日不變期間，已如前述，而再審原告不服原確定判
    決，雖曾提起上訴，因未繳第二審裁判費，經台灣高等法院
    台中分院於93年6月29日以93年度重上字第49九號民事裁定
    駁回上訴，該裁定於同年7月24日確定，亦如前述，則對原
    確定判決提起再審之訴時，其再審不變期間應自裁定確定翌
    日即93年7月25日起算（最高法院78年台抗字第149號判例可
    資參照），扣除在途期間7日，算至93年8月30日止即告屆滿
    。再審原告遲至94年8月11日始提起本件再審之訴，有再審
    聲請狀上之本院收件日期章可稽，顯已逾再審之訴應遵守之
    30日不變期間。
五、綜上所述，再審原告提起本件再審已逾30日之不變期間，其
    訴為不合法，應予駁回。
據上論結，依民事訴訟法第502條第1項、第95條、第78條，裁定
如主文。
中　　華　　民　　國　　94　　年　　8　　月　　 31　　日
                  民事第三庭    法　官　卓進仕
以上正本係照原本作成
如對本裁定抗告，須於裁定送達後十日內向本院提出抗告狀
中　　華　　民　　國　　94　　年　　8　　月　　 31　　日
                                書記官
